【裁判字號】    92,交易,217
【裁判日期】    920814
【裁判案由】    過失致死等
【裁判全文】
臺灣高雄地方法院刑事判決                        九十二年度交易字第二一七號
    公  訴  人  臺灣高雄地方法院檢察署檢察官
    被      告  甲○○
右被告因過失致死等案件，經檢察官提起公訴（九十二年度調偵字第三五七號），本
院判決如左：
    主  文
甲○○因過失致人於死，累犯，處有期徒刑壹年捌月。
    事  實
一、甲○○未考領駕照，前於民國八十三年間，因竊盜案件，經臺灣臺南地方法院以
    八十三年度上易字第二七號判處有期徒刑八月，緩刑三年確定；復於八十五年間
    ，因竊盜案件，經臺灣臺南地方法院以八十五年度易字第九八四號判處有期徒刑
    十月確定，並撤銷前揭緩刑，二罪接續執行，嗣經假釋；又於八十六年間，因搶
    奪案件，經臺灣臺南地方法院以八十六年訴字第一六四一號分別經判處有期徒刑
    八月、六月，應執行有期徒刑一年，並撤銷前揭假釋，接續執行殘刑，於八十八
    年七月十七日執行完畢，仍不知悔改。竟於分別施用第一級毒品海洛因及第二級
  毒品安非他命（其涉犯施用毒品罪部分，由臺灣臺南地方法院檢察署檢察官另行
    偵辦）後，其精神狀態已達不能安全駕駛動力交通工具之程度，仍於同月十五日
    上午十一時許，駕駛車牌號碼Ｄ六—三二一０號自用小客車，沿高雄縣岡山鎮○○○路由南往北行駛，行經岡山北路與本工路口時，本應注意汽車駕駛人於施用
    毒品後不得駕車，且汽車在同一車道行駛時，除擬超越前車外，後車與前車之間
    應保持隨時可以煞停之距離，又汽車行駛時駕駛人應注意車前狀況並隨時採取必
    要之安全措施，而依當時天候晴、日間自然光、視距良好、路面乾燥、無缺陷、
    道路無障礙物，且伊其智識、能力，並無不能注意之情狀，詎甲○○竟疏未注意
    及此，於施用毒品後，已產生精神恍惚等作用，仍貿然駕駛汽車上路，且未與前
    車保持隨時足以停煞之距離，而自後撞擊適由丙○○所駕駛，並搭載其妻孟德懿
    ，沿同向行駛，至上開路口停駛等待紅燈之車牌號碼ＴＱ—一三一０號自用小客
    車，致丙○○受有頭部外傷合併腦震盪之傷害（過失傷害部分，未據合法告訴，
    另詳後述）；另孟懿德受有腦挫傷之傷害，經送醫急救後，仍於九十一年十二月
    十五日下午二時五分許，因傷重不治死亡。嗣甲○○於車禍發生後，停留在現場
    ，並在偵查犯罪之機關未發覺肇事者前，向據報前來處理之警員丁○○陳述其為
    車禍之肇事人，而自首接受裁判，並於九十一年十二月十六日中午十二時五分許
    ，經警採集其尿液送驗結果，呈嗎啡及甲基安非他命陽性反應，始得知上情。
二、案經孟德懿之子乙○○訴由高雄縣警察局岡山分局報告臺灣高雄地方法院檢察署
    檢察官偵查起訴。
    理  由
一、訊據被告甲○○固坦承：其有於右揭時、地，無照駕車，並自後方撞擊由丙○○
    所駕駛之汽車等事實，惟矢口否認有何施用毒品之犯行，並辯稱：伊於案發四天
    前，至賓館找伊友人，一位友人施用海洛因、另一位友人施用安非他命，伊吸到
    二手煙云云。
二、經查：
（一）被告並未考取駕駛執照，於九十一年十二月十五日上午十一時，駕駛車牌號碼
      Ｄ六—三二一０號自用小客車，沿高雄縣岡山鎮○○○路由南往北行駛，行經
      岡山北路與本工路口時，與前車未保持足以隨時停車之距離，且未注意車前狀
      況，而自後撞擊由丙○○所駕駛，沿同向行駛，並搭載其妻孟德懿，至該路口
      等待紅燈之車牌號碼ＴＱ—一三一０號自用小客車，致丙○○受有頭部外傷合
      併腦震盪之傷害（未據合法告訴，另詳後述）及孟懿德受有腦挫傷之傷害，經
      送醫急救後，仍於九十一年十二月十五日下午二時五分許，因傷重不治死亡等
      事實，業據被告於警、偵訊及本院審訊中供承明確，核與證人丙○○證述情節
      相符，並有道路交通事故調查報告表、高雄縣警察局舉發違反道路交通管理事
      件通知單、劉光雄醫院診斷證明書各一紙、照片十六幀在卷可稽。又被害人孟
      德懿經送醫後不治死亡等情，亦據臺灣高雄地方法院檢察署檢察官督同法醫師
      相驗屬實，並製有勘驗筆錄、相驗屍體證明書及驗斷書在卷可憑。
（二）被告雖以前揭情詞置辯，惟１、按海洛因、安非他命業經公告列為第一級、第
      二級毒品，毒品危害防制條例第二條第二項第一款、第二款分別定有明文。又
      海洛因經施用入人體，平均約二十六小時內由其尿液中可驗出嗎啡陽性反應，
      此經行政院衛生署藥物食品檢驗局（嗣經改制為同署管制藥品管理局）於八十
      一年九月八日以（八一）藥檢壹字第八一一四八八五號函示明確。另甲基安非
      他命經口服投與後，約百分之七十於二十四小時內可自尿液中排出，又其尿液
      內含甲基安非他命成分之檢出，與投與甲基安非他命的量、個人體質、檢驗儀
      器之精密度有關，通常採尿化驗是否呈陽性反應，應以投與後二十四小時內所
      採者為宜，此亦有行政院衛生署藥物食品檢驗局（八０）藥檢壹字第四五二九
      號函示可按。２、被告於九十一年十二月十六日中午十二時五分許，經警採集
      其尿液送請高雄縣政府衛生局以免疫學分析法及ＴＯＸＩ—ＬＡＢ方法檢驗結
      果，呈甲基安非他命及嗎啡陽性反應，再經送行政院衛生署管制藥品管理局以
      氣相層析質譜儀（ＧＣ＼ＭＳ法）分析檢驗結果，亦呈甲基安非他命及嗎啡陽
      性反應等情，有高雄縣政府衛生局九十一年十二月二十三日九一煙檢字第二一
      四六號煙毒尿液檢驗成績書、尿液採證檢驗對照表及臺灣臺南地方法院九十二
      年度毒聲字第五四七號裁定各一紙在卷可稽，參之前揭函示說明，足認被告確
      曾於案發前施用毒品後駕車肇事無訛，是被告前揭辯詞，顯然不足採信，其確
      實有施用第一級毒品海洛因及第二級毒品安非他命之事實甚明。
（三）海洛因屬中樞神經抑制劑之麻醉藥品，經人體施用後會產生呼吸抑制、噁心、
      嘔吐、眩暈、精神恍惚、焦慮、血壓降低等副作用，部分病人會產生膽妄、失
      去方向感等現象（參照行政院衛生署管制藥品管理局編印之「藥物濫用」一書
      第六四頁至第八五頁，九十一年五月出版）。觀之卷附照片所示，被告撞擊證
      人丙○○之後，被告所駕駛之汽車車頭嚴重凹損，而證人丙○○所駕駛之汽車
      車尾及後座，亦均嚴重扭曲凹損，足徵當時撞擊力道甚鉅，亦可見被告當時車
      速之快。又證人丙○○於案發前，已在該處停車等紅燈一段時間下子之後才被
      撞一節，亦據證人丙○○於本院訊問時結證明確（見本院九十二年六月十二日
      訊問筆錄），從而，證人丙○○既已在案發地點停駛等待紅燈一段時間，被告
      竟仍自後快速追撞，益見被告當時確實因施用毒品，致其精神狀況恍惚，已達
      不能安全駕駛之程度，而未及注意車前狀況甚明。
（四）按汽車駕駛人吸食毒品、迷幻藥、麻醉藥品相類似管制藥品者，不得駕車。又
      按汽車在同一車道行駛時，除擬超越前車外，後車與前車之間應保持隨時可以
      煞停之距離。再按汽車行駛時，駕駛人應注意車前狀況並隨時採取必要之安全
      措施，道路交通安全規則第一百十四條第三款、第九十四條第一項、第三項分
      別定有明文。被告未考領駕駛執照，其是否有適當駕駛能力，已有可疑，且被
      告在施用毒品後，精神狀態已達不能安全駕駛動力交通工具之程度，被告明知
      此情形，卻仍駕車上路，且未保持與前車之安全距離，亦未注意車前狀況，致
      自後撞擊在該路口等紅燈之由丙○○所駕駛之汽車，肇生本件事故，且本件事
      故經送臺灣省高屏澎區車輛行車事故鑑定委員會結果，亦認被告駕駛自小客車
      操作不當，未保持安全距離，追撞前車為肇事原因，有該委員會九十二年三月
      十四日高屏澎鑑字第九二０六０三號函暨檢附之鑑定意見書一份在卷可稽，足
      認被告對本件車禍事故，顯有過失甚明。另被害人孟德懿因本件交通事故受傷
      並不治死亡之事實，業如前述，是被告之過失行為與被害人孟德懿之死亡結果
      間，顯有相當因果關係。綜上所述，本案事證明確，被告有前揭因過失致人於
      之犯行，應堪認定。
二、核被告所為，係犯刑法第二百七十六條第一項之過失致人於死罪。被告未考領駕
    駛執照之事實，業據被告自承明確，且其於施用毒品之情形下，駕車肇事致人死
    亡，應依道路交通管理處罰條例第八十六條第一項規定，就被告所犯前述過失致
    死罪，加重其刑。又被告前於八十三年間，因竊盜案件，經臺灣臺南地方法院以
    八十三年度上易字第二七號判處有期徒刑八月，緩刑三年確定；復於八十五年間
    ，因竊盜案件，經臺灣臺南地方法院以八十五年度易字第九八四號判處有期徒刑
    十月確定，並撤銷前揭緩刑，二罪接續執行，嗣經假釋；又於八十六年間，因搶
    奪案件，經臺灣臺南地方法院以八十六年訴字第一六四一號分別經判處有期徒刑
    八月、六月，應執行有期徒刑一年，並撤銷前揭假釋，接續執行殘刑，於八十八
    年七月十七日執行完畢等情，有臺灣高等法院被告全國前案紀錄表一份在卷可稽
    ，其受有期徒刑執行完畢後，五年內再犯本件有期徒刑以上之罪，為累犯，應依
    刑法第四十七條規定，加重其刑，並遞加之。又被告肇事後，於警察機關尚未發
    覺犯罪事實及犯罪人之前，留在現場等候，並向據報前來現場處理之警員坦承肇
    事，此業據證人即到現場處理之警員丁○○到庭結證屬實，被告對未發覺之犯罪
    自首，並願接受裁判，應依刑法第六十二條前段之規定減輕其刑，並先加後減之
    。爰審酌被告疏未注意交通規則，致與被害人孟德懿、丙○○發生車禍，並使被
    害人孟德懿傷重不治死亡，且事後未與被害人家屬達成和解，惟念其犯後坦承大
    部分犯行等一切情狀，量處如主文所示之刑。另公訴人雖認被告以一駕車過失行
    為，同時導致被害人丙○○受傷，因認被告所為另犯刑法第二百八十四條第一項
    之過失傷害罪云云。惟按刑法第二百八十七條規定，同法第二百八十四條之罪，
    須告訴乃論。再按刑事訴訟法第二百三十二條規定，犯罪之被害人得為告訴；同
    法第二百三十三條第一項規定，被害人之法定代理人或配偶，得獨立告訴。查本
    件被害人丙○○於警、偵訊中始終未提出告訴，而告訴人即丙○○之子乙○○雖
    就被害人丙○○受傷害部分提出告訴，然依前揭規定，告訴人乙○○就被害人丙○○傷害部分，並非有告訴權之人，是其就此部分所提出之告訴，顯非合法，是
    公訴人前揭所認，容有誤會。惟公訴人認此部分與前揭起訴判決有罪部分，有想
    像競合犯之裁判上一罪關係，爰不另為不受理之諭知，併此敘明。
據上論斷，應依刑事訴訟法第二百九十九條第一項前段，道路交通管理處罰條例第八
十六條第一項，刑法第二百七十六條第一項、第四十七條、第六十二條，罰金罰鍰提
高標準條例第一條前段，判決如主文。
本案經檢察官黃彩秀到庭執行職務。
中      華      民      國        九十二      年    八    月    十四    日
                              臺灣高雄地方法院刑事第六庭
                                  審判長法官    李政庭
                                        法官    洪榮家
                                        法官    蘇雅慧
右正本證明與原本無異。
如不服本判決，應於判決送達後十日內，向本院提出上訴狀。
                                      書記官    林誠桂
中      華      民      國        九十二      年    八    月    十四    日
附錄本判決論罪科刑法條全文：
中華民國刑法第二百七十六條 (過失致死罪)
因過失致人於死者，處二年以下有期徒刑、拘役或二千元以下罰金。
從事業務之人，因業務上之過失犯前項之罪者，處五年以下有期徒刑或拘
役，得併科三千元以下罰金。


司法院資訊處製作；財團法人民間司法改革基金會備份。
